【裁判字號】    92,易,312
【裁判日期】    920825
【裁判案由】    妨害自由
【裁判全文】
臺灣嘉義地方法院刑事判決                          九十二年度易字第三一二號
    公  訴  人  臺灣嘉義地方法院檢察署檢察官
    被      告  甲○○
右列被告因偽造文書等案件，經檢察官提起公訴 (九十二年度偵字第四八０二號、第
五０七七號）及移
    主  文
甲○○意圖為自己不法之所有，而侵占遺失物，處罰金參仟元，如易服勞役，以參佰
元折算壹日；又意圖為自己不法之利益，而竊佔他人之不動產，處有期徒刑伍月，如
易科罰金，以參佰元折算壹日；又行使偽造私文書，足以生損害於公眾及他人者，處
有期徒刑陸月，如易科罰金，以參佰元折算壹日，如附表所示之偽造「乙○○」署名
與指印均沒收；應執行有期徒刑拾月，罰金參仟元，有期徒刑如易科罰金、罰金如易
服勞役，均以參佰元折算壹日，如附表所示之偽造「乙○○」署名與指印均沒收。
    事  實
一、甲○○約於民國九十一年十二月十八日，在嘉義市○○路與民族路附近某處，拾
    獲乙○○所遺失之身分證一枚，竟基於意圖為自己不法所有之犯意，將之侵占入
    己，伺機供己使用。甲○○因經濟拮据，無力承租房屋，竟另行意圖為自己不法
    之利益，於九十二年六月十五日中午十二時許，無故侵入丙○○（起訴書誤植為
    張秀惠）所有位於嘉義市○○○路三四五巷二四號之住宅，而竊佔該住宅三樓房
    間供住宿使用，迄至同年七月十二日下午二時二十分許，始為警查獲。嗣甲○○
    因另案通緝，為逃避刑責，經查獲時竟另行起義，基於偽造文書之犯意，持上開
    拾獲之乙○○身分證供警查核，並以「乙○○」之名應訊，而接續於如附表所示
    之文書上，冒乙○○之名義簽名、捺指印，並將所冒簽之筆錄、文書持交承辦警
    方人員、檢察官、本院值班法官及看守所人員，足以生損害於警察、偵查、司法
    機關及看守所關於嫌疑人、被告、人犯身分查核、管理之正確性及乙○○之名譽
    與權益。嗣於檢察官偵查中經發覺甲○○冒名應訊而查獲，並扣得乙○○身分證
    一張。
二、案經丙○○之夫丁○○訴由嘉義市警察局第二分局移送臺灣嘉義地方法院檢察署
    檢察官偵查及臺灣嘉義地方法院檢察署檢察官自動檢舉偵查起訴。
    理  由
一、右揭犯罪事實，業據被告甲○○於警局初詢、檢察官偵查及本院審理時自白不諱
    ，核與告訴人丁○○、證人戊○○○及被害人乙○○指陳情節相符，復有扣案之
    乙○○身分證一枚、現場照片八幀、現場草圖、所有權移轉契約書及被告冒名簽
    名捺印之警訊、偵訊、審理等筆錄、押票及嘉義看守所等入所資料附卷可稽，事
    證明確，被告犯行，堪以認定。
二、核被告甲○○所為，係犯有刑法第三百三十七條侵占遺失物罪、第三百零六條第
    一項侵入住宅罪、第三百二十條第二項竊佔罪、第二百十七條第一項偽造署押罪
    、第二百十六條、第二百十條之行使偽造私文書罪。被告出於單一接續之犯意，
    多次偽造「乙○○」署名與指印，係為實現單一之犯罪目的，僅論以單一一罪為
    已足；被告偽造署押之行為為偽造私文書之部分行為，偽造私文書後持以行使，
    偽造之低度行為為行使之高度行為所吸收，均不另論罪；被告所犯侵入住宅罪與
    竊佔罪間，有方法目的、原因結果之牽連關係，應依刑法第五十五條之規定，從
    較重之竊佔罪論處。再被告所犯侵占遺失物罪、竊佔罪、行使偽造私文書三罪，
    犯意各別，行為互異，應予分論併罰。爰審酌被告之品行、高中肄業之智識程度
    、其侵入住宅竊佔他人不動產、畏罪冒名應訊之犯罪動機、手段、犯罪對被害人
    、警政、偵查與司法機關所生之危害及犯罪後之態度等諸般情狀，分別就所犯各
    罪量處如主文所示之刑，並依法諭知易科罰金、易服勞役之折算標準及定其應執
    行之刑。如附表所示文件上偽造之「乙○○」署名與指印，均應依刑法二百十九
    條之規定宣告沒收。
據上論斷，應依刑事訴訟法第二百九十九條第一項前段，刑法第二百十六條、第二百
十條、第二百十七條、第三百零六條第一項、第三百二十條第二項、第五十五條、第
五十一條第五款、第十款、第四十一條第一項，罰金罰鍰提高標準條例第一條前段、
第二條，判決如主文。
本案經檢察官周欣潔到庭執行職務
中      華      民      國    九十二    年      八      月    二十五    日
                                      臺灣嘉義地方法院刑事第三庭
                                          法  官  許  兆  慶
右正本證明與原本無異。
如不服本判決，應於判決送達後十日內，向本院提出上訴狀。
中      華      民      國    九十二    年      八      月    二十五    日
                                          書記官  洪  麗  惠
附表：
一、（警卷第十頁）九十二年七月十二日下午二時二十分起至三十分止，在嘉義市警
    察局搜索扣押筆錄之「受搜索人簽名捺印」欄位二處及「在場人」欄位上「乙○
    ○」署名、指印各壹枚；
二、（警卷第八、九頁）九十二年七月十二日下午二時五十分，在嘉義市警察局第二
    分局權利告知書、逕行逮捕通知書「收受人簽章」欄位上「乙○○」署名、指印
    各壹枚；
三、（警卷第十二頁）九十二年七月十二日下午三時十分，在現場指證照片之「指證
    人」欄位上「乙○○」署名、指印各壹枚及照片周邊指印共捌枚；
四、（警卷第十三頁）九十二年七月十二日下午三時十五分，在現場指證照片之「指
    證人」欄位上「乙○○」署名、指印各壹枚及照片周邊指印共捌枚；
五、（警卷第一、二頁）九十二年七月十二日下午四時起至五時十分止，在嘉義市警
    察局第二分局興安派出所警詢筆錄上「乙○○」署名貳枚、指印柒枚；
六、（警卷第三頁）九十二年七月十二日下午七時十分起至七時二十三分止，在嘉義
    市警察局第二分局興安派出所警詢筆錄上「乙○○」署名貳枚、指印參枚；
七、（併案警卷第三至五頁）九十二年七月十二日十九時起至二十時二十五分止，在
    嘉義市警察局第二分局興安派出所警詢筆錄上「乙○○」署名參枚、指印拾陸枚
    ；
八、（警卷第四頁）九十二年七月十三日上午一時三十五分起至一時四十五分止，在
    嘉義市警察局第二分局興安派出所警詢筆錄上「乙○○」署名、指印各參枚；
九、（偵卷第四、五頁）九十二年七月十三日上午十時四十二分起至十一時三十分止
    ，在臺灣嘉義地方法院檢察署（下稱嘉義地檢）檢察官偵訊筆錄上「乙○○」署
    名壹枚；
十、（偵卷第七、八頁）九十二年七月十三日下午四時三十一分起至四時四十五分止
    ，在嘉義地檢檢察官偵訊筆錄上「乙○○」署名壹枚；
十一、（聲羈卷第六至九頁）九十二年七月十三日，於本院審理羈押聲請案件之訊問
      筆錄上「乙○○」署名共貳枚；
十二、（偵查卷第二十三頁）本院九十二年七月十三日押票（共四聯）指印肆枚；
十三、（偵查卷第三十一頁至四十一頁之）台灣嘉義看守所收容人入所應遵守事項上
      「乙○○」署名、指印各壹枚、家屬及親友接見及寄入菜餚、物品登記表上指
      印壹枚（基本資料欄位乙○○姓名非簽名性質）、收容人家屬及親友緊急連絡
      人名冊上指印壹枚（基本資料欄位乙○○姓名非簽名性質）、身體特徵上指印
      陸枚、收容人講習紀錄表上「乙○○」署名、指印各壹枚、自願參加作業調查
      表上「乙○○」署名、指印各壹枚（基本資料欄位乙○○姓名非簽名性質）、
      刑事被告人相表上指印拾枚（基本資料欄位乙○○姓名非簽名性質）、收容人
      體檢表上指印肆枚（基本資料欄位乙○○姓名非簽名性質）、內外傷記錄表上
      指印參枚（基本資料欄位乙○○姓名非簽名性質）。
☆☆至（偵查卷第二十九頁）偵訊筆錄末「乙○○」署名壹枚，雖亦為被告所繕寫，
    但該次訊問時，被告冒名應訊行為已經檢察官發覺，且經被告簽署真實姓名「甲
    ○○」於筆錄之末受訊問人簽名欄上，是該「乙○○」署名，應非被告基於偽造
    之犯意而為，自無庸為沒收之諭知，附此敘明。
所犯法條：
刑法第三百三十七條：
意圖為自己或第三人不法之所有，而侵占遺失物、漂流物或其他離本人所持有之物者
，處五百元以下罰金。
刑法第三百零六條第一項：
無故侵入他人住宅、建築物或附連圍繞之土地或船艦者，處一年以下有期徒刑、拘役
或三百元以下罰金。
刑法第三百二十條第二項：
意圖為自己或第三人不法之利益，而竊佔他人之不動產者，依前項之規定處斷。
刑法第二百十六條：
行使第二百十條至第二百十五條之文書者，依偽造、變造文書或登載不實事項或使登
載不實事項之規定處斷。
刑法第二百十條：
偽造、變造私文書，足以生損害於公眾或他人者，處五年以下有期徒刑。
刑法第二百十七條第一項：
偽造印章、印文或署押，足以生損害於公眾或他人者，處三年以下有期徒刑。


司法院資訊處製作；財團法人民間司法改革基金會備份。
